【裁判字號】    99,抗,951
【裁判日期】    990715
【裁判案由】    假扣押
【裁判全文】
臺灣高等法院民事裁定                   99年度抗字第951號
    抗  告  人
    即債務  人  南橋環保工程有限公司
    法定代理人  乙○○
    相  對  人
    即債權  人  甲○○
上列當事人間假扣押事件，抗告人對於中華民國99年4月20 日臺
灣臺北地方法院99年度裁全字第1332號裁定提起抗告，本院裁定
如下：
    主      文
原裁定廢棄。
相對人在原法院之聲請駁回。
聲請及抗告訴訟費用由相對人負擔。
    理      由
一、相對人聲請意旨略以：抗告人未支付其開立面額新台幣（下
    同）25萬元之支票，本案已在法院審理中（原法院98年度簡
    上字第711 號）。頃聞抗告人積欠員工薪資，並將所有財產
    搬移隱匿作不利益處分，實際負責人欺騙股東等情事，惟恐
    日後有不能強制執行之虞，願供擔保聲請假扣押等語。
    原裁定略以：相對人就其主張之請求及假扣押原因，除已提
    出支票影本等件外，復陳明願供擔保以補釋明之不足，應予
    准許云云。
二、本件抗告意旨略以：抗告人公司正常運作，並無歇業、停業
    、搬遷，更無隱匿財產，何來有日後不能強制執行或甚難執
    行之虞之假扣押原因？相對人就假扣押原因未予釋明，本件
    假扣押裁定依法不合，應予廢棄等語。
三、按債權人就金錢請求或得易為金錢請求之請求，欲保全強制
    執行者，得聲請假扣押；假扣押非有日後不能強制執行或甚
    難執行之虞者，不得為之；請求及假扣押之原因，應釋明之
    ；前項釋明如有不足，而債權人陳明願供擔保或法院認為適
    當者，法院得定相當之擔保，命供擔保後為假扣押，此觀民
    事訴訟法第522條第1項、第523條第1項及第526條第1項、第
    2項等規定甚明。亦即債權人聲請假扣押， 應就其請求及假
    扣押之原因加以釋明；須所為釋明有不足，而債權人陳明願
    供擔保或法院認為適當者，始得定相當之擔保，命供擔保後
    為假扣押。所謂假扣押之原因，即債務人有日後不能強制執
    行或甚難執行之虞或應在外國為強制執行者，如：債務人浪
    費財產、增加負擔、或就其財產為不利益之處分，將達於無
    資力之狀態、或移住遠地、逃匿無蹤或隱匿財產等情形屬之
    。
四、相對人主張：其對抗告人有支票票款債權，業據提出支票影
    本、催告存證信函等件為憑（原法院卷第4 頁，本院卷第19
    頁），堪認相對人已就本件假扣押之請求予以釋明。
五、相對人另主張：抗告人之運輸設備並無運作，將其所有財產
    作不利益之處分，積欠員工薪資，實際負責人王瑞豐通緝中
    並欺騙股東及員工，本件確有假扣押之原因云云，固據提出
    勞資協調會議紀錄、買賣契約書為憑（本院卷第20-21 頁）
    。惟查相對人提出之買賣契約書（本院卷第21頁），當事人
    係李茂霖與王瑞豐，並非抗告人，無法看出與抗告人之財產
    或營運有何關連。至於相對人就其所稱：王瑞豐為抗告人公
    司之實際負責人，欺騙股東及員工云云，並未提出任何證據
    以供審酌。再觀相對人提出之勞資協調會議紀錄（本院卷第
    20頁），可知：抗告人出面解除其與員工間之勞資爭議，並
    與員工達成協議，益見抗告人顯無移住遠地、逃匿無蹤之情
    事。此外，相對人經本院通知後未再提出其他證據釋明抗告
    人有任何浪費財產、增加負擔或就其財產為不利益之處分，
    將達於無資力之狀態、或移住遠地、逃匿無蹤或隱匿財產等
    之證據，尚難認為相對人已就本件假扣押之原因有所釋明，
    縱願供擔保亦無足補釋明之欠缺，則相對人所為本件假扣押
    聲請，為無理由，應予駁回。
六、綜上所述，相對人就本件假扣押之原因未予釋明，核與假扣
    押之要件有所未合，縱願提供擔保亦無足補釋明之欠缺，是
    相對人之聲請，為無理由，應予駁回。原法院未詳查，逕予
    准許，尚有未洽，抗告意旨指摘原裁定不當，為有理由，爰
    將原裁定廢棄裁定如主文第二項所示。
七、據上論結：本件抗告為有理由，依民事訴訟法492 條、第95
    條、第78條，裁定如主文。
中    華    民    國    99    年    7     月    15    日
                  民事第一庭
                      審判長法  官  張耀彩
                            法  官  盧彥如
                            法  官  林金吾
正本係照原本作成。
不得抗告。
中    華    民    國    99    年    7     月    15    日
                            書記官  張淑芳

司法院資訊處製作；財團法人民間司法改革基金會備份。
